【裁判字號】    98,交聲,2153
【裁判日期】    981021
【裁判案由】    違反道路交通管理處罰條例聲明異議
【裁判全文】
臺灣臺北地方法院交通事件裁定        98年度交聲字第2153號
                                    98年度交聲字第2154號
原處分機關  交通部公路總局臺北區監理所板橋監理站
異  議  人
即受處分人  甲○○
上列異議人即受處分人因違反道路交通管理處罰條例案件，對於
交通部公路總局臺北區監理所板橋監理站於中華民國98年6月11
日所為之處分（原處分案號：板監裁字第裁41-C00000000號、板
監裁字第裁41-C00000000號），聲明異議，本院裁定如下：
    主      文
交通部公路總局臺北區監理所板橋監理站中華民國98年6月11日
板監裁字第裁41-C00000000號、板監裁字第裁41-C00000000號之
處分均撤銷。
甲○○不罰。
    理      由
一、按犯罪事實應依證據認定之，無證據不得認定犯罪事實，刑
    事訴訟法第154條第2項定有明文。次按法院受理有關交通事
    件，準用刑事訴訟法之規定，復為道路交通管理處罰條例第
    89條前段所明定，是最高法院76年台上字第4986號判例所揭
    示：「認定犯罪事實所憑之證據，雖不以直接證據為限，間
    接證據亦包括在內，然而無論直接或間接證據，其為訴訟上
    之證明，須於通常一般之人均不致有所懷疑，而得確信其為
    真實之程度者，始得據為有罪之認定，倘其證明尚未達到此
    一程度，而有合理之懷疑存在時，事實審法院復已就其心證
    上理由予以闡述，敘明其如何無從為有罪之確信，因而為無
    罪之判決，尚不得任意指為違法」之意旨，亦即刑事訴訟法
    上法院認定事實之最重要原則之一即認定被告有罪，就該有
    罪事實不能有任何之合理懷疑存在之原則，於法院審理行為
    人違反道路交通管理處罰條例案件時，當有其適用。易言之
    ，法院於審理行為人違反道路交通管理處罰條例案件，於為
    事實之認定時，如就原處分機關所認定行為人違規之事實仍
    有合理之懷疑，而無法確信行為人確有該當於道路交通管理
    處罰條例各該處罰條文之構成要件事實時，即應依訴訟法上
    待證事實「倘有懷疑，則應從被告之利益作解釋」之證據法
    則，作對受處分人有利之認定。
二、原處分意旨係以：本件異議人即受處分人甲○○於民國98年
    4月6日17時30分許，騎乘車牌號碼187-CLP號重型機車行經
    臺北縣新店市○○路與安忠路口時，有紅燈左轉而違反道路
    交通管理處罰條例之違規行為，且拒絕停車接受稽查而逃逸
    ，經員警予以逕行舉發，嗣受處分人於舉發通知單所載應到
    案期限前提出陳訴表示不服，原處分機關經調查結果，仍認
    受處分人確有前開「駕車行經有燈光號誌管制之交岔路口闖
    紅燈」及「違反處罰條例之行為，拒絕停車接受稽查而逃逸
    」之違規行為，乃依道路交通管理處罰條例第53條第1項、
    第63條第1項、處理細則第44條第1項及基準表之規定，於98
    年6月11日以板監裁字第裁41-C00000000號裁決書裁處受處
    分人罰鍰新臺幣（下同）1,800元並記違規點數3點，並依道
    路交通管理處罰條例第60條第1項、第63條第1項、處理細則
    第44條第1項及基準表之規定，於同日以板監裁字第裁41-C0
    0000000號裁決書裁處受處分人罰鍰3,000元並記違規點數1
    點在案。上開各情，有舉發通知單、陳述書及裁決書在卷足
    憑。又本件原處分機關係於98年6月11日開立裁決書並郵寄
    予受處分人，受處分人對原處分機關之裁決不服而於同年6
    月15日具狀聲明異議，並未逾越20日之法定異議期間，合先
    敘明。
三、訊據受處分人對於車號187-CLP號重型機車登記為伊所有一
    節坦認在卷，並有該機車異動歷史查詢報表在卷可稽，惟堅
    決否認有何駕車紅燈左轉及拒絕停車接受稽查等違規行為，
    辯稱：本件舉發時間當時伊正在公司上班，有差勤證明可供
    參考，並未在該時間騎乘上開機車在新店市○○路與安康路
    口紅燈左轉，亦無拒絕停車接受稽查而逃逸情事，當日伊係
    搭乘捷運上班，該機車放置在住處樓下，並未借予他人使用
    ，不知何以該車會被舉發違規，為此聲明異議，請求撤銷原
    處分等語。
四、經查：
  (一)關於本件逕行舉發經過，證人即舉發本件違規之臺北縣政府
    警察局新店分局安和派出所警員乙○○固於本院證稱：當天
    我在安康路2段85巷那裡執行交通稽查勤務，該路口設有紅
    綠燈，當時安忠路方向已經是紅燈，我看到一台普通重型機
    車紅燈違規左轉，轉進2段85巷，我就吹哨子及使用指揮棒
    請他停車，但該駕駛人只有稍微放慢速度，看了我一眼，就
    加速繼續駛離沒有停車，我往他騎走的方向跑了兩步，觀看
    他的安全帽、衣著及車牌，我有記下車牌，之後把特徵寫在
    手上，返回派出所後我依照車牌號碼查詢車號、車主姓名等
    車籍資料，就開了這兩張舉發通知單等語（見本院98年7月
    17日訊問筆錄）。
  (二)然而，本件係逕行舉發案件，員警並未當場攔停駕駛人而無
    從知悉駕駛人之身分，故係以車輛所有人即受處分人甲○○
    為處罰對象。惟關於該駕駛人之特徵，證人乙○○證稱：該
    駕駛人為一年輕男性，我有看到他耳邊頭髮有染色的情形，
    穿著一件連帽咖啡色的T恤，安全帽後方有兩條咖啡色的條
    紋，該男子年紀大約20歲，安忠路下來很多都是景文科技大
    學的學生，很多都有染頭髮等語（見同上筆錄），堪認騎乘
    該機車之駕駛人為年約20歲之年輕人，其年齡、穿著裝扮與
    受處分人年齡存有明顯差異，而足以排除受處分人為該違規
    行為人之可能。況受處分人主張其於舉發當日之98年4月6日
    ，係在臺北市○○○路○段之新光人壽保險股份有限公司上
    班等情，業經本院向該公司函查屬實，有新光人壽保險股份
    有限公司98年7月6日新壽法務字第0980010054號函檢附之刷
    卡紀錄資料在卷可稽，依該刷卡資料，受處分人98年4月6日
    係上午8時16分刷卡上班，下午6時8分刷卡下班，足見受處
    分人亦有堅強之不在場證明。再者，本件車號187-CLP機車
    出廠日期為1993年5月，有臺北市監理處98年8月10日北市監
    牌字第09865747400號函檢附之異動歷史查詢表、領牌、異
    動登記書影本在卷可按，核與受處分人陳稱該車為10餘年之
    老車等語相符；惟證人乙○○對此證稱：該違規機車應該沒
    有10幾年那麼舊，大約是5、6年的車子等語，則證人乙○○
    所目擊而加以舉發之違規機車，是否即為受處分人之機車，
    實甚為可疑。
五、綜上所述，本件依受處分人提出之資料及本院調查證據之結
    果，受處分人於本件違規當時係在他處上班，且違規駕駛人
    為年輕男性，該等證據對於受處分人堪稱有利，則於查無其
    他積極證據足證其確為本件違規駕駛人之情形下，因上開有
    利證據而無從使法院形成受處分人確有本件違規行為之確信
    心證，本諸刑事訴訟法上「罪疑有利於被告」之認定原則，
    自無從令受處分人接受本件處罰。至於受處分人之機車有無
    遭他人使用、車牌有無遭冒用等，尚屬另一問題，亦不能遽
    爾歸咎於受處分人。原處分機關遽對受處分人為前開裁決處
    罰，即難認允當。從而本件受處分人之異議為有理由，應由
    本院將原處分（板監裁字第裁41-C00000000號、板監裁字第
    裁41-C00000000號）均撤銷，改諭知受處分人不罰，以資適
    法。
據上論斷，依道路交通案件處理辦法第20條前段，裁定如主文。
中    華    民    國    98    年    10    月    21    日
                  交通法庭  法  官  林庚棟
以上正本證明與原本無異。
如不服本裁定，應於送達後5日內向本院提出抗告狀。
                            書記官  張汝琪
中    華    民    國    98    年    10    月    21    日


司法院資訊處製作；財團法人民間司法改革基金會備份。
